【裁判字號】    97,上訴,1442
【裁判日期】    970429
【裁判案由】    偽造文書
【裁判全文】
臺灣高等法院刑事判決                97年度上訴字第1442號
上  訴  人  臺灣桃園地方法院檢察署檢察官
被      告  甲○○
                      8號10樓之2
                    現於臺灣桃園監獄
上列上訴人因偽造文書案件，不服臺灣桃園地方法院96年度訴字
第1416號，中華民國96年11月27日第一審判決（起訴案號：臺灣
桃園地方法院檢察署96年度偵緝字第749號），提起上訴，本院
判決如下：
    主  文
上訴駁回。
    理  由
一、公訴意旨略以：被告甲○○與曹維志（所涉偽造特種文書，
    經原審以九十五年度壢簡字第六九二號判處有期徒刑二月確
    定）共同基於偽造特種文書之犯意，於九十四年三月十四日
    ，在被告位於桃園縣桃園市○○路七六號三樓之二住處，由
    曹維志提供本人相片一張，交由被告以將曹維志相片換貼方
    式偽造以「王興平」為執照持有名義人，另以「丁專晟」之
    身分證字號「Ｚ0000000000 」及出生年月日「57.06.29」各
    為執照上載證號及出生年月日之偽造駕照一枚，將上開偽造
    駕照交付予曹維志使用，致生損害於主管機關對證照管理之
    正確性、監理機關對於道路交通管理之正確性及「王興平」
    、「丁專晟」本人，嗣九十四年三月十五日晚間九時許，曹
    維志在桃園縣桃園市○○路六二號前，因行跡可疑為警攔檢
    ，經曹維志主動提出隨身攜帶之黑色小皮包供員警檢視時，
    於該小皮包內扣得前開偽造駕照一枚，並於警、偵訊中坦認
    該證件係由被告所偽造，始查悉上情等情，因認被告此部分
    涉有偽造特種文書罪嫌云云。
二、按犯罪事實應依證據認定之，無證據不得認定犯罪事實；又
    不能證明被告犯罪者，應諭知無罪之判決，刑事訴訟法第一
    百五十四條第二項、第三百零一條第一項分別定有明文。又
    按事實之認定，應憑證據，如未能發現確實之證據，或證據
    不足以證明，自不能以推測或擬制之方法，以為裁判基礎；
    再犯罪事實所憑之證據，無論係直接證據或間接證據，其為
    訴訟上之證明，須於一般人均不致有所懷疑而得確信為真實
    之程度，始得據為有罪之認定，倘其證明尚未達此程度而尚
    有合理之懷疑存在時，本諸無罪推定原則，自應為被告無罪
    之諭知；又被告否認犯罪事實所持辯解縱使不能成立，除非
    有確實證據足以證明對於被告犯罪已無合理之懷疑外，不能
    遽為有罪之認定；刑事訴訟法規定被告有緘默權，被告基於
    不自證己罪原則，既無供述之義務，亦不負自證清白之責任
    ，不能因被告未能提出證據資料證明其無罪，或對於被訴之
    犯罪事實不置可否，即認定其有罪，最高法院著有九十二年
    度台上字第二五七○號判決意旨可資參照。
三、本件公訴人認定被告涉犯刑法第二百十二條偽造特種文書罪
    嫌，無非係以上開事實，業據證人即共犯曹維志於警詢及檢
    察官偵訊時指述綦詳，並有偽造之駕駛執照扣案足資佐證等
    情，為其主要之論據。
四、訊據被告堅詞否認有偽造或變造特種文書之犯行，並辯稱：
    伊並沒有幫曹維志偽造駕駛執照，伊也沒有幫曹維志轉交照
    片予陳國偉偽造證件，這件事伊自始至尾都不清楚，直到本
    案開庭後才知道有這件案子，伊也沒有拿過偽造的駕駛執照
    給曹維志，應該是一個戴眼鏡叫什麼華的人幫曹維志偽造等
    語，經查：證人曹維志於為警查獲時稱：伊因為駕照、行照
    遺失，伊有跟被告提過，被告說他那裡有一張證件，叫伊給
    他一張照片，可幫伊偽造一張駕照，扣案駕照就是由被告偽
    造，上面換貼伊的照片云云（見九十四年度偵字第一四四六
    六號卷第十二至第十五頁），又於檢察官偵訊時具結證稱：
    扣案駕照是九十四年三月十四日在被告位於桃園縣桃園市○
    ○路七六號三樓之二住處幫伊做的，伊拿照片給被告，被告
    黏到駕照上，做完後交給伊云云（見九十四年度核退字第六
    八二號卷第十三、十四頁），復於原審審理時翻異前詞改稱
    ：偽造駕照係陳國偉給伊的，因為當時伊有毒品案件遭通緝
    ，陳國偉就幫伊做證件，再經過被告拿給伊，伊是去被告住
    處拿的，且伊從為警查獲至偵查應訊，都知道變造的駕照是
    陳國偉製作而非被告所為，伊是拿照片給陳國偉，由陳國偉
    幫伊做等語（見原審卷九十六年十一月十三日審判筆錄），
    經原審質之證人陳國偉，其亦當庭證稱：扣案經換貼曹維志
    照片之變造駕駛執照非為其所為一詞（見原審卷上開審判筆
    錄），是證人曹維志前後證述不一，且與被告供述係另有他
    人所辯造，或與證人陳國偉之證述均不相符，則該證人證詞
    之可信性已有所疑。又證人曹維志於原審審理時坦稱：其原
    在警詢及檢察官偵訊時所指述扣案變造駕照係由被告所變造
    係說謊，並非實在等語（見原審卷上開審判筆錄），亦難僅
    憑該證人於警詢及檢察官偵訊時之不實證詞，遽以認定被告
    確實有以換貼曹維志照片之方式偽造或變造駕駛執照，而對
    被告論罪科刑。從而，檢察官資為認定被告有偽造特種文書
    罪嫌所持之主要證據即證人曹維志之證述，既有上述之瑕疵
    ，而該證人其於原審審理時改異前詞而堅稱變造駕駛執照確
    為證人陳國偉所為一節，雖亦無從確認確實為另一證人陳國
    偉所偽造或變造，然此部分既查無積極證據足資確信被告有
    偽造或變造駕駛執照之特種文書之犯行，本於「無罪推定」
    之原則，自不得以該項罪責與被告相繩。此外，復查無其他
    積極證據足資證明被告有何公訴人所指之偽造特種文書犯行
    ，或依現存證據足資證明被告有以換貼駕駛執照相片之變造
    特種文書情事，原審以被告之犯罪不能證明，諭知被告無罪
    ，已於判決理由詳敘其證據取捨之理由，核無不合。檢察官
    提起上訴，惟其所舉證據尚不足使本院為被告有所指摘犯罪
    之確信，其上訴難認為有理由，應予駁回。
五、至證人曹維志於檢察官偵訊時就其親身見聞被告偽造特種文
    書一事，具體向檢察官陳述並具結，嗣後於原審審理時經傳
    喚到庭具結作證，又翻異前詞而全盤否認其於偵查中所為之
    證述，此部分證人曹維志是否涉犯偽證犯行，應由檢察官另
    行偵查處理，併與敘明。
據上論斷，應依刑事訴訟法第368條，判決如主文。
本案經檢察官郭啟東到庭執行職務。
中    華    民    國    97    年    4     月    29    日
                  刑事第八庭審判長法  官  鄭文肅
                                  法  官  張明松
                                  法  官  蔡光治
以上正本證明與原本無異。
不得上訴。
                                  書記官  陳韋杉
中    華    民    國    97    年    4     月    29    日


司法院資訊處製作；財團法人民間司法改革基金會備份。
